【裁判字號】    99,訴,67
【裁判日期】    990326
【裁判案由】    分割共有物
【裁判全文】
臺灣雲林地方法院民事判決                99年度訴字第67號
原      告  癸  ○
訴訟代理人  林俊雄律師
複代理人    辛○○
被      告  戊○○○
            己○○
訴訟代理人  丙○○
被      告  乙○○
訴訟代理人  甲○○
被      告  丁○○
訴訟代理人  壬○○
被      告  庚○○
上列當事人間請求分割共有物事件，本院於民國99年03月09日言
詞辯論終結，判決如下：
    主      文
原告與被告戊○○○共有坐落雲林縣崙背鄉○○段三四三地號、
地目田、面積五六一○點九二平方公尺土地，准予分割，分割方
法如附圖（即雲林縣西螺地政事務所民國九十九年一月二十九日
土地複丈成果圖）所示：
(一)編號A 部分面積一八七○點三一平方公尺土地，分歸被告戊○○○取得。
(二)編號B 部分面積三七四○點六一平方公尺土地，分歸原告癸○
  取得。
原告與被告戊○○○、己○○、乙○○、丁○○、庚○○共有坐
落雲林縣崙背鄉○○段三四四地號、地目林，面積一四六四點四
一平方公尺土地，准予分割，分割方法如附圖（即雲林縣西螺地
政事務所民國九十九年一月二十九日土地複丈成果圖）所示：
(一)編號C 部分面積二六二點二平方公尺土地，分歸被告乙○○、
  己○○共同取得，並按應有部分被告乙○○、己○○各二分之
  ㄧ比例保持共有。
(二)編號D 部分面積七七點六九平方公尺土地，分歸被告庚○○取
  得。
(三)編號E 部分面積四八八點一三平方公尺土地，分歸被告戊○○○取得。
(四)編號F 部分面積三四五點○六平方公尺土地，分歸原告癸○取
  得。
(五)編號G 部分面積二九一點三三平方公尺土地，分歸被告丁○○
  取得。
訴訟費用（除撤回部份外）由被告戊○○○負擔百分之三十三；
被告己○○負擔百分之二；被告乙○○負擔百分之二；被告丁○○負擔百分之四；被告庚○○負擔百分之一，其餘由原告負擔。
壹、程序部分：
一、本件被告己○○、乙○○、丁○○、庚○○等人經合法通知
    ，均未於最後言詞辯論期日到場，核無民事訴訟法第386 條
    所列各款情形，爰依原告之聲請，由其一造辯論而為判決。
二、原告於判決確定前，得撤回訴之全部或一部。但被告已為本
    案之言詞辯論者，應得其同意。訴之撤回應以書狀為之。但
    於期日，得以言詞向法院或受命法官為之。以言詞所為訴之
    撤回，應記載於筆錄，如他造不在場，應將筆錄送達。民事
    訴訟法第262 條第1 、2 、3 項定有明文。原告起訴請求(一)
    原告與被告戊○○○、己○○、乙○○、丁○○、庚○○等
    人所共有坐落雲林縣崙背鄉○○段344 地號土地准予分割。
    (二)原告與被告戊○○○所共有坐落雲林縣崙背鄉○○段343
    地號土地准予分割。(三)原告與被告楊元真、楊蘭芬、楊瑞瑛
    、楊文榮、楊文勳、楊文哲、楊文德、徐香嬌等人所共有坐
    落雲林縣崙背鄉○○段322 地號土地准予分割。嗣於民國98
    年08月04日調解程序時當庭撤回對楊元真、楊蘭芬、楊瑞瑛
    、楊文榮、楊文勳、楊文哲、楊文德、徐香嬌等8 人之訴，
    楊文榮、楊文德雖當場表示不同意原告撤回訴訟。惟查，調
    解者，法院於兩造法律關係有爭議時，在未起訴前從中調停
    排解，使為一種合意，以避免訴訟之程序。民事訴訟法第26
    2 條第1 項規定，訴之撤回，如在被告已為本案之言詞辯論
    以後者，應得被告之同意，始生效力。此乃保護被告因應訴
    而取得之消極的確定利益所設之規定。而調解程序，性質上
    本屬非訟事件非民事訴訟。故調解之撤回並無準用訴訟撤回
    要件之明文，無須得被告同意。另楊元真、楊蘭芬、楊瑞瑛
    、楊文勳、楊文哲、徐香嬌等6 人未於調解期日到場，是原
    告之撤回無須得楊元真、楊蘭芬、楊瑞瑛、楊文勳、楊文哲
    、徐香嬌等6 人之同意，為使上開6 人知悉原告撤回對其訴
    訟，僅需將調解筆錄送達楊元真、楊蘭芬、楊瑞瑛、楊文勳
    、楊文哲、徐香嬌等6 人即可。
貳、實體部分：
一、原告起訴主張：
(一)、坐落雲林縣崙背鄉○○段343 地號、地目田、面積5610.92
    平方公尺土地（下稱系爭343 地號土地）為原告與被告戊○○○所共有，其所有權應有部分如附表一所示。坐落同段
    344 地號、地目林、面積1464.41 平方公尺土地（下稱系爭
    344 地號土地）為原告與被告戊○○○、己○○、乙○○、
    丁○○、庚○○所共有，其所有權應有部分如附表二所示。
    且系爭二筆土地並無因使用目的不可分割之情形，亦無不分
    割之特約，因協議分割不成，爰依民法第823 條第1 項、第
    824 條之規定，訴請裁判分割。並准依雲林縣西螺地政事務
    所99年01月29日土地複丈成果圖（以下稱附圖）所示之分割
    方案分割共有物。並聲明：求為判決如主文所示。
二、被告答辯意旨：
(一)、被告戊○○○部分：同意分割，同意附圖所示之分割方案。
(二)、被告己○○部分：被告己○○未於最後言詞辯論期日到場，
    但前曾陳述，分割無意見，同意附圖所示之分割方案（即同
    意分在附圖編號C 部分，與被告乙○○保持共有）。不用開
    路。
(三)、被告乙○○部分：被告乙○○未於最後言詞辯論期日到場，
    但前曾陳述，同意分割，同意附圖所示之分割方案（即同意
    分在附圖編號C 部分，與被告己○○保持共有）。不用開路
    。
(四)、被告丁○○部分：被告丁○○未於最後言詞辯論期日到場，
    但前曾陳述，對分割無意見，同段342 地號土地為丁○○所
    有，故希望分在附圖編號G 部分。不用開路。
(五)、被告庚○○部分：被告庚○○未於最後言詞辯論期日到場，
    但前曾陳述，同段337 地號土地為庚○○所有，希望有路可
    以出去。同意附圖所示之分割方案。我們不要開路。
三、得心證之理由：
(一)、按共有人得隨時請求分割共有物，但因物之使用目的不能分
    割或契約訂有不分割之期限者，不在此限；又共有物之分割
    ，依共有人協議之方法行之，分割之方法不能協議者，法院
    得因任何共有人之聲請，以原物分配於各共有人，民法第82
    3 條第1 項、第824 條第2 項第1 款分別定有明文。且分割
    共有物，係以消滅共有關係為目的，法院裁判分割共有土地
    時，除因該土地內部分土地之使用目的不能分割（如為道路
    ）或部分共有人仍願維持其共有關係，應就該部分土地不予
    分割或准該部分共有人成立新共有關係外，應將土地分配於
    各共有人單獨所有。最高法院亦有92年度臺上字第1534號判
    決足資參照。查兩造就二筆系爭土地並未訂有不分割之期限
    ，且共有人乙○○、己○○同意維持共有關係（見被告乙○○98年05月25日之答辯狀、本院卷第38頁、第50頁、第100
    頁），其餘部分並無使用目的上不能分割之情形等節，並為
    兩造所不爭執。再兩造就系爭土地亦未能協議分割，此從兩
    造前於本院98年度調字第36號一案調解時，所為主張之分割
    方法未盡相同，兩造未能達成協議，而於辯論期日，除原告
    與被告戊○○○外，其餘被告均未到庭，以致未能調解成立
    一節，可徵甚明。從而，原告請求裁判分割，自屬有據，應
    予准許。
(二)、按法院就共有物為裁判分割時，應考慮公平性、當事人聲明
    、應有部分比例與實際使用是否相當、共有物之客觀情狀、
    共有物之性質、共有物之價格與經濟價值、共有人利益、各
    共有人主觀因素與使用現狀、共有人之利害關係等因素（參
    照最高法院69年度臺上字第3100號判決）。經查：
１、查兩造共有之二筆系爭土地已混同使用，由共有人在其上種
    植作物，作為農耕使用等情，業經本院98年06月12日至現場
    勘驗明確，製有勘驗筆錄、現場照片附卷可憑，且經雲林縣
    西螺地政事務所測量員協助指界。
２、本院審酌兩造之意願、土地整體之利用價值，並兼顧使用現
    狀，及兩造間共有價值平等均衡原則，認本件分割方法應以
    如附圖所示之方法分割，較為妥適，理由如下：
(1)、與系爭344 地號土地相鄰，坐落同段340 地號土地為被告己○○、乙○○及乙○○之訴訟代理人甲○○所共有，有同段
    340 地號土地登記謄本在卷可稽（見本院卷第42頁），故將
    如附圖編號C 部分分配予被告己○○、乙○○共同取得，利
    於被告己○○、乙○○土地之使用。
(2)、與系爭344 地號土地相鄰之坐落同段337 地號土地，為被告
    庚○○所有，有同段337 地號土地登記謄本附卷可參（見本
    院卷第41頁），故將如附圖編號D 部分所示土地分配予被告
    庚○○，亦使其能將所有土地合併使用，增加土地利用之效
    益。
(3)、另坐落同段342 地號土地，為被告丁○○所有，是將如附圖
    編號G 所示土地分配予被告丁○○，亦能使其將所有土地合
    併利用，以增進土地利用之便利性及收益。
(4)、至於如附圖編號A 及E 之土地，均分配予被告戊○○○，使
    二筆土地相連接，便於土地之使用。同樣將如附圖編號B 、
    F 均分配予原告，亦可使二筆土地相連，便於原告日後合併
    使用。
(5)、兩造就系爭343 、344 地號土地之分配位置，均表同意，如
    附圖所示之分配方法不違兩造之意願，各共有人分得之土地
    價值相當，且均依各共有人之應有部分分足面積，無需相互
    找補。
３、從而，本院審酌各共有人使用之狀況及經濟效用，各共有人
    全體之利益，及各當事人之意願等情，認以本判決如附圖所
    示分割方案為適當。
四、另因共有物分割、經界或其他性質上類似之事件涉訟，由敗
    訴當事人負擔訴訟費用顯失公平者，法院得酌量情形，命勝
    訴之當事人負擔其一部，民事訴訟法第80條之1 定有明文。
    因本件土地分割後，全體共有人同蒙其利，本院酌量情形，
    命兩造依其原應有部分比例負擔訴訟費用。
五、訴訟費用負擔之依據：民事訴訟法第80條之1 、第85條第2
    項。
中    華    民    國    99    年    3     月    26    日
                  民事第二庭    法  官  李秋瑩
以上正本係照原本作成。
如對本判決上訴，須於判決送達後20日內向本院提出上訴狀，並
附繕本。
中    華    民    國    99    年    3     月    26    日
                                書記官  蘇紋泙
┌───────────────────────────┐
│◎附表一：雲林縣崙背鄉○○段343 地號土地各共有人持分比│
│  例                                                  │
├────────────┬──────────────┤
│共有人姓名              │  應有部分比例              │
├────────────┼──────────────┤
│癸○                    │2/3                         │
│                        │                            │
├────────────┼──────────────┤
│戊○○○                │1/3                         │
└────────────┴──────────────┘
┌───────────────────────────┐
│◎附表二：雲林縣崙背鄉○○段344 地號土地各共有人持分比│
│  例                                                  │
├────────────┬──────────────┤
│共有人姓名              │  應有部分比例              │
├────────────┼──────────────┤
│癸○                    │2132/9048                   │
├────────────┼──────────────┤
│戊○○○                │1/3                         │
├────────────┼──────────────┤
│己○○                  │135/1508                    │
├────────────┼──────────────┤
│乙○○                  │135/1508                    │
├────────────┼──────────────┤
│丁○○                  │300/1508                    │
├────────────┼──────────────┤
│庚○○                  │80/1508                     │
└────────────┴──────────────┘

司法院資訊處製作；財團法人民間司法改革基金會備份。
